臺灣高等法院民事判決　　　　　　　　 96年度再易字第128號
再審原告　　甲○○
再審被告　　台灣證券交易所股份有限公司
法定代理人　乙○○
上列當事人間損害賠償等事件，再審原告對於中華民國96年7月
31日本院95年度上易字第964號確定判決提起再審，本院判決如
下：
    主      文
再審之訴駁回。
再審訴訟費用由再審原告負擔。
    事實及理由
一、再審原告起訴主張：再審原告於民國（下同）84年檢舉羽田
    機械股份有限公司（下稱羽田公司）違反證券交易法一案，
    該涉案人員之犯罪事實依本院台中分院93年度重上更(一)字第
    41號判決、行政院金管會證期局證期六字第0960016216號函
    釋，應為羽田公司申報、公告不實財物、業務資料，違反證
    券交易法第20條第2項 ，原確定判決錯誤適用證券交易法第
    174條第1項第5款， 而有適用法規顯有錯誤之再審事由。又
    依據再審被告86年4月3日台證86人字第04747號函及95年5月
    17日之答辯狀，再審被告已與再審原告成立契約關係，故應
    依照再審被告所定證券市場不法案件檢舉獎勵辦法（下稱系
    爭獎勵辦法）來處理，原確定判決漏未斟酌此重要證物，而
    有民事訴訟法第497條之再審事由等情。 爰依民事訴訟法第
    496條第1項第1款、第497條規定，聲明請求：(一)廢棄臺灣高
    等法院95年度上易字第964號判決關於下列第二項部分。(二)
    再審被告應在給付再審原告新台幣（下同）100萬元。
二、按確定終局判決適用法規顯有錯誤者，得提起再審之訴，民
    事訴訟法第496條第1項第1款固有明文。 惟所謂適用法規顯
    有錯誤，應以確定判決違背法規或現存判例解釋者為限，若
    在學說上諸說併存尚無法規判解可據者，不得指為用法錯誤
    （最高法院57年台上字第1091號判例參照）。又按事實審法
    院認定事實之職權，無適用法規顯有錯誤之可言（最高法院
    63年台再字第67號判例參照）。且適用法規顯有錯誤，不包
    括判決理由矛盾、理由不備、漏未斟酌證據及認定事實錯誤
    之情形在內（最高法院63年台上字第880號判例參照）。 經
    查，再審原告主張：羽田公司涉案人員之犯罪事實，應為違
    反證券交易法第20條第2項， 原確定判決錯誤適用證券交易
    法第174條第1項第5款云云， 惟查原確定判決理由二、記載
    ：「該案涉案人員即羽田公司負責人葉松根等人，業經臺灣
    板橋地方法院檢察署檢察官認定該涉案人員有『製作不實財
    務報表，並向財政部證券管理委員會申報、刊登於媒體公告
    』等犯罪嫌疑， 於85年9月13日以84年度偵字第7825號提起
    公訴， 並經臺灣彰化地方法院90年6月26日以85年度訴字第
    830號、台灣高等法院台中分院於94年8月18日以93年度重上
    更(一)字第41號、最高法院95年1月5日以95年度台上字第33號
    刑事判決，依違反89年7月19日修正前之證交法第179條、第
    174條第1項第5款、84年5月19日修正前商業會計法第66條第
    1款及刑法第339條第1項規定， 判處2年、6月不等有期徒刑
    確定。 而被上訴人於86年3月間該案經檢察官提起公訴後，
    及於95年4月間全案判決確定後，先後依系爭獎勵辦法第3條
    第2項、 第1項之規定發給上訴人10萬元及140萬元獎金之事
    實，為兩造所不爭，本院應以之為裁判基礎。」足見原確定
    判決係依最高法院確定刑事判決為本件之裁判基礎，而認定
    羽田公司涉案人員違反89年7月19日修正前之證交法第174條
    第1項第5款等相關條文，且為再審原告所不爭執，原確定判
    決自無錯誤適用證券交易法第174條第1項第5款， 再審原告
    執此主張，即非可採。更何況原確定判決理由三明文記載「
    證券交易法雖於該刑事案件判決確定前之93年4 月28日修正
    時，於第171條規定違反第20條第2項者， 處3年以上10以下
    有期徒刑，較該確定判決認定葉松根所犯之同法第174條第1
    項第5款之法定刑為重。 然系爭獎勵辦法並未規定於行為後
    證券交易法之法定刑變更時，其核給獎金之標準應配合調整
    ，是上訴人主張於葉松根受刑事判決確定時，違反同法第20
    條第2項已規定較重之刑罰， 被上訴人應核給最高額獎金，
    仍非可採。」已指出系爭獎勵辦法並未規定刑罰修正變更時
    應核給較高獎金，是以無論羽田公司涉案人員之犯罪事實應
    適用證券交易法何條文，均不影響原確定判決之結果。且依
    刑法第二條之明文規定，羽田公司涉案人員本應適用行為時
    證券交易法第174條第1項第5款之規定， 並無適用行為後較
    重之證券交易法第20條第2項規定之餘地。 再審原告對於法
    規適用顯有誤解，其執此主張原確定判決適用法規顯有錯誤
    ，即非可採。
三、按民事訴訟法第497條規定：「依第466條不得上訴於第三審
    法院之事件，除前條規定外，其經第二審確定之判決，如就
    足影響於判決之重要證物，漏未斟酌者，亦得提起再審之訴
    。」所謂「就足以影響判決之重要證物漏未斟酌」，係指足
    以影響於判決基礎之重要證物，於前訴訟程序業已提出，然
    未經確定判決加以斟酌或不予調查或未為判斷，且該證物足
    以動搖原確定判決基礎者而言。若於判決理由項下說明無調
    查之必要，或縱經斟酌亦不足影響判決基礎者，即與漏未斟
    酌有間，不得據為本條所定之再審理由。經查：再審原告雖
    主張： 依據再審被告86年4月3日台證86人字第04747號函及
    95年5月17日之答辯狀， 再審被告已與再審原告成立契約關
    係，故應依照舉系爭獎勵辦法來處理，原確定判決漏未斟酌
    此重要證物云云。惟查原確定判決理由二記載：「被上訴人
    於86年3月間該案經檢察官提起公訴後，及於95年4月間全案
    判決確定後，先後依系爭獎勵辦法第3條第2項、 第1項之規
    定發給上訴人10萬元及140萬元獎金之事實， 為兩造所不爭
    ，本院應以之為裁判基礎。」足見原確定雖未於判決理由中
    援引86年4月3日台證86人字第04747號函， 惟其立論依據亦
    係依兩造所陳述之內容，而認定再審被告已依爭獎勵辦法先
    後給予再審原告150萬元之獎金，核與台證86人字第04747號
    函中所載，再審被告將依檢舉獎勵辦法之規定，通知再審原
    告領取獎金之事實相符，況原確定判決理由四、已記載：「
    系爭獎勵辦法第3條第1項規定：『檢舉案件有左列情形之一
    者，由本公司視個案情節輕重，酌予新臺幣10萬元至300 萬
    元獎金』，並未就被上訴人應如何審酌為具體規定，因此，
    如何審酌給獎乃屬被上訴人之權利，非上訴人得以訴訟請求
    。」、並於判決最後載明「至於兩造其餘攻擊或防禦方法，
    及未經於本判決援用之證據，經本院逐一斟酌後，認為均不
    足以影響本判決之結果，無詳予論駁必要，併此敘明。」故
    原確定判決已說明無調查之必要，或縱經斟酌亦不足影響判
    決基礎，即與漏未斟酌有間，再審原告不得據此為再審理由
    。
四、綜上所述，原確定判決並無再審原告主張適用法規顯有錯誤
    、漏未斟酌重要證據之情形。再審原告指摘原確定判決具有
    民事訴訟法第496條第1項第1款、第497條之再審事由，並非
    可採，再審原告據以提起再審之訴，為顯無再審理由，應不
    經言詞辯論逕予駁回。
五、本件事證已臻明確，兩造其餘之攻擊防禦方法及所提之證據
    ，經審酌後認均無礙判決之結果，爰不予一一論述，附此敘
    明。
六、據上論結，本件再審之訴為顯無理由，爰判決如主文。
中　　華　　民　　國　　96　　年　　11　　月　　15　　日
                    民事第十庭
                        審判長法　官　黃豐澤
　　　　　　　　　　　        法　官　吳光釗
　　　　　　　　　　　        法　官　蕭艿菁
正本係照原本作成。
不得上訴。
中　　華　　民　　國　　96　　年　　11　　月　　15　　日
　　　　　　　　　　　　　　　書記官　王秀雲
